臺灣高雄地方法院民事判決
111年度雄簡字第205號
原      告  卓美香  
訴訟代理人  林建中  
被      告  葉文偉  
上列當事人間請求遷讓房屋等事件，本院於民國111年4月7日言
詞辯論終結，判決如下：
    主  文
被告應將門牌號碼高雄市○○區○○○路○○○○○號房屋一樓騰空遷讓返
還予原告。
被告應給付原告新臺幣貳萬玖仟貳佰元，及自民國一一Ｏ年十二
月十四日起至遷讓返還上開房屋之日止，按月給付原告新臺幣參
萬陸仟元。
被告應將海哥生猛活海鮮於上開房屋所設之商業登記地址遷出。
訴訟費用由被告負擔。
本判決得假執行。
    事實及理由
一、被告未於言詞辯論期日到場，核無民事訴訟法第386 條所列
    各款情形，爰依原告之聲請，由其一造辯論而為判決。
二、原告主張：兩造於民國110年8月1日簽訂房屋租賃契約書，
    約定由被告向原告承租坐落門牌號碼高雄市○○區○○○路000○0
    號房屋之1樓（下稱系爭房屋），租期自110年8月1日起至11
    1年7月31日止，租金每月新臺幣（下同）12,000元，按月於
    每月10日前給付，被告並給付一個月租金額之押租金12,000
    元予原告（下稱系爭租約）。詎被告僅有繳納110 年8 月份
    之租金，自110 年9 月起即未依約給付租金，經原告多次催
    繳均置之不理，原告乃以本件起訴狀繕本送達被告作為終止
    系爭租約之意思表示。系爭租約既已終止，被告即應返還系
    爭房屋予原告。又被告尚積欠自110 年9 月起至110 年12月
    13日止之租金41,200元，扣除原告已收取之押租金12,000元
    ，原告尚得請求被告給付29,200 元。另被告繼續無權占有
    系爭房屋，每月可獲得相當於租金之利益，致原告受有損害
    ，每月得請求12,000元。原告並得依系爭租約第8條約定按
    月請求被告給付租金額2 倍即24,000元之違約金至返還系爭
    房屋之日止。另被告係承租系爭房屋為商業營業使用，而將
    海哥生猛活海鮮之商業地址設於系爭房屋處，然系爭租約既
    經終止，原告自得本於所有權請求被告辦理遷出登記等語。
    爰依系爭租約、民法第179 條、第767 條第1 項規定提起本
    件訴訟，並聲明：㈠被告應將系爭房屋騰空遷讓返還予原告
    。㈡被告應給付原告29,200元，及自110 年12月14日起至遷
    讓返還上開房屋之日止，按月給付原告36,000元。㈢被告應
    將海哥生猛活海鮮於系爭房屋所設之商業登記地址遷出。
三、被告未於言詞辯論期日到場，亦未提出書狀作任何聲明或陳
    述。　　
四、原告主張前揭事實，業據其提出系爭租約、系爭房屋建物謄
    本、存證信函暨回執、海哥生猛活海鮮商業登記資料、電話
    通訊紀錄等在卷可稽（見本院卷第17至40、43、47、95至10
    1頁）。又被告已於相當時期受合法通知，而於言詞辯論期
    日不到場，亦未提出準備書狀爭執，依民事訴訟法第280條
    第3項之規定，應視同自認，堪認原告主張之事實為真實。
五、本院之判斷：
㈠系爭租約於110年12月13日終止：
　⒈按承租人應依約定日期，支付租金。如租金分期支付者，於
    每期屆滿時支付之；承租人租金支付有遲延者，出租人得定
    相當期限，催告承租人支付租金，如承租人於其期限內不為
    支付，出租人得終止契約。租賃物為房屋者，遲付租金之總
    額，非達2個月之租額，不得依前項之規定，終止契約。其
    租金約定於每期開始時支付者，並應於遲延給付逾2個月時
    ，始得終止契約；出租人非因左列情形之一，不得收回房屋
    ．．．三、承租人積欠租金額，除擔保金抵償外，達2個月以上
    時，民法第439條、第440條第1、2項、土地法第100條第3款
    分別定有明文。次按土地法第100條第3款關於擔保抵償租金
    之規定，雖僅就未定有期限之租賃而設，然在有期限之租賃
    實具有同一之法律理由，自應類推適用（最高法院44年台上
    字第516號民事裁判意旨參照）。再按土地法第100條係就出
    租人得收回租賃房屋之事由所為之規定，與民法第440條第1
    項出租人定期催告承租人支付租金之規定，乃屬二事。故出
    租人基於土地法第100條第3款承租人欠租之事由收回房屋，
    仍應依民法第440條第1項規定，對於支付租金遲延之承租人
    定相當期限催告其支付（司法院院解字第3489號解釋參照）
    。
　⒉經查，原告因被告未給付系爭房屋自110年9月起之租金，於1
    10年11月4日向被告寄發催繳租金之存證信函，並經被告於
    於110年11月5日收受等情，有上開存證信函暨回執附卷可憑
    （見本院卷第39至40、95頁），堪認原告已向被告為合法催
    告。被告遲延給付租金經原告催告後，迄今已過相當期間仍
    未繳付租金，經以1個月租金額之押租金抵償被告積欠之租
    金（110年9月份），至原告之起訴狀繕本送達之日止（110
    年12月13日，見本院卷第57頁），已積欠原告租金總額達2
    個月以上，故原告以起訴狀繕本送達為終止系爭租約之意思
    表示，自屬有據，是系爭租約業已於110年12月13日終止。
㈡原告主張被告應騰空遷讓返還系爭房屋、給付積欠租金部分：
　⒈按所有權人對於無權占有或侵奪其所有物者，得請求返還之
    ，民法第767條第1項前段定有明文。
　⒉經查，系爭房屋為原告所有，有系爭房屋建物謄本可參（見
    本院卷第43頁）。而系爭租約於110年12月13日終止，業如
    前述，則被告於系爭租約終止後，即使無權占用系爭房屋，
    原告依系爭房屋所有權人身分，自得請求被告將系爭房屋騰
    空遷讓返還予原告。次查，系爭租約第3條約定：租金每個
    月計12,000元，乙方（即被告）不得藉任何理由拖延或拒納
    ，有系爭租約存卷可參（見本院卷第21頁）。又被告僅繳納
    110年8月份之租金，迄系爭租約終止時，尚積欠110年9月至
    110年12月13日之租金共41,200元【計算式：（自110年9月1
    日起至110年12月13日止，共計3月13日）12,000×（3+13/30
    ）＝41,200】，經扣抵被告給付之押租金12,000元後，被告
    尚積欠29,200元之租金，是原告請求被告給付積欠租金29,2
    00元，自屬有據。
㈢原告主張被告受有相當於租金之不當得利部分：
　⒈按無法律上之原因而受利益，致他人受損害者，應返還其利
    益，但依其利益之性質或其他情形不能返還者，應償還其價
    額，民法第179條前段、第181條後段定有明文。又依不當得
    利之法則請求返還不當得利，以無法律上之原因而受利益，
    致他人受有損害為其要件，故其得請求返還之範圍，應以對
    方所受之利益為度，非以請求人所受損害若干為準，無權占
    有他人土地，可能獲得相當於租金之利益為社會通常之觀念
    （最高法院61年台上字第1695號判決意旨可參）。
　⒉經查，被告於系爭租約終止後，無權占用原告所有之系爭房
    屋，顯已妨害原告對系爭房屋之使用收益，並受有相當於租
    金之損害，被告即應返還相當租金之不當得利予原告。是依
    前揭說明，原告請求被告給付自系爭租約終止後即110年12
    月14日起，按月以租金12,000元計算之不當得利，要屬可採
    。
㈣原告主張違約金部分：
　經查，系爭租約第8條約定：「乙方於租期屆滿時，除經甲方
  同意繼續出租外，不得藉詞推諉或主張任何權利，如不及時遷
  讓交還房屋時，甲方每月得向乙方請求按照租金貳倍之違約金
  至遷讓完了之日止，乙方及連帶保證人丙方，決無異議。（未
  足一個月者，以日租金折算）」，有系爭租約可佐（見本院卷
  第25頁）。而被告於系爭租約終止後，迄未返還系爭房屋予原
  告，則依上開約定，原告自有權請求被告按月給付租金額2倍
  即24,000元之違約金，是原告此部分請求，自應准許。
㈤原告主張商業登記地址遷出部分：
　⒈按所有人對於妨害其所有權者，得請求除去之，民法第767條
    第1項中段定有明文。
　⒉經查，以被告為負責人之海哥生猛活海鮮商業地址設於系爭
    房屋乙節，有海哥生猛活海鮮商業登記資料可徵（見本院卷
    第47頁）。然系爭房屋為原告所有，而兩造租約已告終止，
    則被告經營負責之海哥生猛活海鮮於系爭租約終止後，已無
    法律上正當權源得使用系爭房屋，則被告仍將商業登記地址
    登記於系爭房屋處，自屬妨害原告系爭房屋所有權之行使，
    依前述規定，原告自得本於所有權請求被告將海哥生猛活海
    鮮之商業登記地址自系爭房屋遷出。　
六、綜上所述，原告依系爭租約、民法第179 條、第767 條第1 
    項規定，請求：㈠被告應將系爭房屋騰空遷讓返還予原告。㈡
    被告應給付原告29,200元，及自110 年12月14日起至遷讓返
    還上開房屋之日止，按月給付原告36,000元。㈢被告應將海
    哥生猛活海鮮於系爭房屋所設之商業登記地址遷出，為有理
    由，應予准許。
七、本件原告勝訴部分，係就民事訴訟法第427條訴訟適用簡易
    程序所為被告敗訴之判決，依同法第389條第1項第3款規定
    ，應依職權宣告假執行。
八、本件事證已臻明確，其餘攻擊防禦方法及所提證據，核與判
    決結果不生影響，爰不逐一論述，併此敘明。
九、訴訟費用負擔之依據：民事訴訟法第78條。
中　　華　　民　　國　　111 　年　　4 　　月　　28　　日
                  高雄簡易庭　法　官  陳安信
以上正本係照原本作成。
如對本判決上訴，須於判決送達後20日內向本院提出上訴狀。如
委任律師提起上訴者，應一併繳納上訴審裁判費。　　　　　　
中　　華　　民　　國　　111 　年　　4 　　月　　28　　日
                              書記官  蔡妮君